臺灣高等法院民事判決　　　　　93年度上字第496號
上　訴　人　台灣東急運通股份有限公司
法定代理人　葉明
訴訟代理人　謝宗翰律師
被　上訴人　東急－株式會社（TOKYU AIR CARGO
　　　　　　COMPANY LIMITED）
　　　　　　　　谷
法定代理人　伊藤敏夫
訴訟代理人　陳和貴律師
　　　　　　鍾文岳律師
　　　　　　郭家君律師
右當事人間請求返還不當得利等事件，上訴人對於中華民國93年
3月9日臺灣臺北地方法院91年度訴字第4835號第一審判決提起上
訴，經本院於93年12月28日言詞辯論終結，判決如下：
    主      文
原判決關於命上訴人給付之金額超過美金伍萬捌仟柒佰捌拾壹點
捌伍元本息部分及訴訟費用之裁判均廢棄。
右開廢棄部分，被上訴人在第一審之訴駁回。
其餘上訴駁回。
第一、二審訴訟費用由被上訴人負擔二分一，餘由上訴人負擔。
原判決所命上訴人給付美金伍萬捌仟柒佰捌拾壹點捌伍元本息部
分，於被上訴人以新台幣陸拾貳萬柒仟元供擔保後，得假執行；
但上訴人如以新台幣壹佰捌拾捌萬元預供擔保，得免為假執行。
    事      實
甲、上訴人方面：
一、聲明：(一)原判決關於不利上訴人部分廢棄。
          (二)右開廢棄部分，被上訴人在第一審之訴駁回。
          (三)如受不利判決，願預供擔保請准宣告免為假執行（
            見本院卷第132頁）。
二、陳述：除與原判決記載相同部分，予以引用外，並補稱略以
    ：
    (一)被上訴人所執有民國（下同）89年7月11日美金11萬1千9
      百82點2元之匯款（下稱系爭匯款）「送金申請書」，其
      上有被上訴人之法定代理人伊藤敏夫之用印，可證系爭匯
      款確係被上訴人之法定代理人伊藤敏夫審查確認受款人、
      受款地址、受款人帳號無誤後，始為給付之匯款。
    (二)系爭匯款之匯款日係89年7月11日，然被上證二（見本院
      卷第58頁至第62頁）訴外人通捷國際運通股份有限公司（
      下稱通捷公司）請款單製作日期為
      即90年2月14日），足證系爭匯款絕非基於訴外人通捷公
      司之請款所為。
    (三)原證五、六、七、八、十、十一、十二之電子郵件（見原
      審卷第68頁至第73頁、第78頁至第80頁）並不具備形式真
      正性及實質真正性。
    (四)原證十四之備忘錄（下稱系爭備忘錄－見原審卷第83、84
      頁）與原證五附件之備忘錄（見原審卷第69頁）內容之Ｃ
      、Ｄ、Ｇ點均不相同，足見原證十四之備忘錄與原證五之
      電子郵件並無關連，兩造不可能於89年11月5日簽署系爭
      備忘錄。
    (五)系爭備忘錄雖係由上訴人之法定代理人葉明簽署，其上並
      明載有關兩造間之應收、應付款應另以附件之清單確認，
      惟兩造對上開應收、應付款之數額無法達成共識，故迄未
      確認任何附件之清單，且系爭備忘錄於簽署時亦未添具附
      件，此觀系爭備忘錄簽名欄上方「別添：」部分為空白即
      明。
    (六)上訴人之法定代理人葉明與被上訴人於89年4月11日簽署
      之股份讓渡協議書（下稱系爭協議書），並非依系爭備忘
      錄履行，其上所載股票價格，亦係葉明個人與被上訴人之
      定代理人伊藤敏夫經多次協商後而得之總價款，並非每股
      之價值，更與被上訴人有無清償完畢無關。
    (七)依上訴人於原審所提出之資料，可知被上訴人仍積欠上訴
      人本金部分為美金13萬7千2百82點67元，新台幣2萬7千5
      百元（未加計遲延利息），上訴人並無不當得利之情事（
      見本院卷第133頁）。
三、證據：援用原審之立證方法。
乙、被上訴人方面：
一、聲明：(一)上訴駁回。
          (二)請准供擔保宣告假執行（見本院卷第132頁）。
二、陳述：除與原判決記載相同部分，予以引用外，並補稱略以
    ：
    (一)系爭匯款係被上訴人對訴外人通捷公司之請款所為之匯款
      ，並非針對上訴人所為之匯款，此乃匯款錯誤。
    (二)兩造於88年11月5日於台北就兩造應收帳款進行會算，並
      以雙方簽署之系爭備忘錄確認就應收、應付帳款達成合意
      。
    (三)被上訴人依雙方結算後之金額，分別於88年12月17日匯予
      漢聲海運承攬股份有限公司（下稱漢聲公司）美金1萬5千
      零49點67元及匯予上訴人美金31萬7千7百99點94元，及於
      88年12月20日將新台幣57萬9千9百53元匯予上訴人無誤。
    (四)為結束雙方長期合作關係，雙方除於簽署系爭備忘錄中就
      應收、應付帳款一事達成共識外，並約定上訴人之法定代
      理人葉明收購被上訴人所有之上訴人股份，並於89年4月
      11日完成讓渡之協議。若雙方就包含應收帳款在內之上訴
      人總資產未達成協議，根本無法據以計算被上訴人所有上
      訴人股份之對價，是以雙方已就應收、應付帳款一事應達
      共識，且被上訴人已於88年12月17日及88年12月20日匯款
      予上訴人。
    (五)兩造自88年11月5日會算後，至本件匯錯系爭匯款將近一
      年時間，上訴人從未向被上訴人主張尚有欠款或催告給付
      欠款之事。
三、證據：除援用原審之立證方法外，並補提出三井住友銀行查
    詢單為證。
    理      由
一、本件被上訴人起訴主張：伊於89年7月11日因作業上疏失，
    誤將美金11萬1千9百82元2分，匯入上訴人設於日本東海銀
    行台北分行之帳戶內，伊發覺上開錯誤匯款情事後，隨即於
    同年7月19日函請上訴人及其負責人葉明返還上開匯款，上
    訴人置之不理，伊之負責人伊藤敏夫來台請上訴人返還上開
    款項，仍遭拒絕，嗣委請律師發函催告上訴人返還，亦拒不
    返還等情，爰依公司法第二十三條之規定，先位聲明求為命
    上訴人與其法定代理人葉明連帶給付美金11萬1千9百82元2
    分及自89年7月20日起至清償日止，按年息百分之五計算之
    利息；依民法第一百七十九條不當得利之規定，備位聲明求
    為命上訴人與其法定代理人葉明連帶給付上開金額及法定遲
    延利息之判決（原審依備位聲明，判命上訴人應給付被上訴
    人美金十一萬一千九百八十二元二分及法定遲延利息，而駁
    回被上訴人其餘之請求。上訴人就其敗訴部分聲明不服；被
    上訴人就其敗訴部分，未聲明不服而確定）。
　　上訴人則以：兩造往來中有如原判決附表所示美金46萬5千7
    百44元3角8分、新台幣60萬7千4百53元之債務，被上訴人雖
    返還部分款項，惟尚欠伊美金13萬7千2百82點67元、新台幣
    2萬7千5百元（未加計遲延利息），伊受領本件美金11萬1千
    9百82元2分之匯款具有法律上之原因，並無不當得利之情事
    ，而被上訴人所提出之雙方往來電子郵件內容，伊否認曾收
    發該等電子郵件，被上訴人並未舉證證明與伊已會算清楚並
    清償完畢；再者被上訴人所提出會算完畢之「備忘錄」，並
    未提出附件清單，且無伊對清單上金額予以確認之情形，原
    審共同被告葉明所簽署之系爭協議書，僅係葉明個人同意，
    並非代表伊同意，系爭協議書自不能拘束伊等語，資為抗辯
    。
二、本件經依民事訴訟法第463條準用同法第270條之1第1項第3
    款規定，整理並協議簡化爭點及不爭執點後，兩造同意就本
    院93年10月18日準備程序中，兩造協議簡化之爭點為主張及
    辯論（見本院卷第119、120頁）。經查上訴人於89年7月11
    日收受被上訴人所匯之美金11萬1千9百82點2元，被上訴人
    於89年9月20日委請律師發函通知上訴人於89年9月30日以前
    應返還系爭匯款。原審共同被告葉明與被上訴人曾簽署系爭
    備忘錄及系爭協議書。上訴人曾分別於88年12月17日及同年
    月20日受領被上訴人給付之美金31萬7千7百99點94元及新台
    幣57萬9千9百53元之事實，且為兩造所不爭執（見本院卷第
    119、116頁），並有外向送租金戾依賴書（見原審卷第
    9頁）、外向送金－（見原審卷第10
    頁）、89年7月11日外送金計算書（見原審卷第11頁）、
    東急－89年7月19日函（見原審卷第12頁）、台北
    長安郵局第4694號存證信函（見原審卷第14頁至第16頁）、
    系爭備忘錄（見原審卷第83頁）及系爭協議書（見原審卷第
    85、86頁）可證，自堪信為真實。
三、茲僅就兩造之爭執點，分述如左：
    (一)被上訴人主張系爭匯款係伊對第三人通捷公司之請款所為
      之匯款，並非針對上訴人所為之匯款等語，而上訴人則抗
      辯系爭匯款係為清償雙方債權債務關係所為之匯款云云。
      經查依通捷公司之請款單所示（見本院卷第58頁至第62頁
      ），通捷公司（英文簡稱為TWT）向被上訴人請款之金額
      合計為美金11萬1千9百82元2分；而上訴人與被上訴人間
      並不存有美金11萬1千9百82元2分之債權債務關係，上訴
      人復始終不能舉證證明兩造間存有美金11萬1千9百82元2
      分之債權債務關係；再觀之通捷公司，英文簡稱為TWT（
      見本院卷第58頁至第62頁），而上訴人公司，英文簡稱為
      TTW（見本院卷第82頁），甚為相似，若非匯錯款，被上
      訴人不可能於89年7月11日匯出金額具體至小數點下一位
      之款項（見原審卷第9、10頁）。足見系爭匯款應係被上
      訴人針對第三人通捷公司之請款而誤匯至上訴人公司帳戶
      。是被上訴人所為之上開主張，應屬可取。
    (二)上訴人抗辯依被上訴人所提出之「外向送金組戾依賴
      書」所示，被上訴人在其上明確記載上訴人公司之英文名
      稱、英文地址、帳號等事項，並經被上訴人之法定代理人
      伊藤敏夫審查無誤後，始蓋用被上訴人之法定代理人之印
      章（伊藤）領款支付，可知系爭匯款係經被上訴人之法定
      代理人伊藤敏夫同意而為匯款云云，而被上訴人則主張「
      外向送金組戾依賴書」並非送金申請書，而係要求取
      消前日（即八十九年七月十一日）匯錯款交易之申請書等
      語。經查依被上訴人所提出之三井住友銀行查詢單記載：
      「‧‧‧振手　完了後，依賴內容誤
      ，振取消等理由，振資
      金客返『組戾』
      （當匯款手續完成後，因委託之內容有誤或因要取消匯款
      等理由，將已匯款之資金返還予客戶之謂）。‧‧‧」等
      語（見本院卷第五七），足見被上訴人所提出之89年月7
      月12日「外向送金組戾依賴書」，並非送金申請書，
      而係要求取消前日即89年7月11日匯款交易之申請書。
      上開「外向送金組戾依賴書」上雖記載上訴人公司之
      英文名稱、英文地址、帳號等事項，並蓋用被上訴人法定
      代理人之印章（伊藤）（見原審卷第九頁），乃因牽涉到
      後續責任歸屬問題，而必明確記載要求取消之交易內容，
      並須法定代理人伊藤敏夫之用印。是上訴人執此抗辯系爭
      匯款係經被上訴人之法定代理人伊藤敏夫同意而為之，殊
      不足取。
    (三)上訴人另抗辯伊就原證五、六、七、八、十、十一、十二
      號電子郵件全無收發之印象，被上訴人迄今無法就上開電
      子郵件是否為伊所寄發負舉證之責任，且所提出之文件均
      屬影本，故上開電子郵件並不具備形式真正性云云；而被
      上訴人則主張上開電子郵件，其時間前後銜接，並有其他
      匯款證明及對帳單等可稽，足證上開電子郵件之內容為真
      實等語。經查：
    　1.依被上訴人所提出之原證五（見原審卷第68頁至第70頁
        ）88年11月8日電子郵件顯示：被上訴人公司之員工清
        水一（Hajime Shimizu）致上訴人公司之法定代理人葉
        明電子郵件所示，雙方於88年11月5日在台北曾為討論
        並草擬備忘錄，請葉明確認給予回覆，並附上備忘錄（
        覺書）草案與被上訴人於會算後，應給付上訴人之
        金額為美金31萬7千7百99元9角4分、新台幣57萬9千9百
        53元之清單等情；原證六（見原審卷第71頁）則顯示被
        上訴人公司之員工清水一確認曾收到葉明於同年11月10
        日所寄之信息，並願與葉明在台北討論備忘錄Ｃ點（指
        股份讓渡價格）部分條款；原證七（見原審卷第72頁）
        則係被上訴人請求上訴人提供銀行帳戶細節；原證八（
        見原審卷第73頁）為葉明將銀行即東海銀行台北分行帳
        戶告知，並對被上訴人就稽核人之檢查報告不信任表示
        沮喪等情；嗣被上訴人於89年12月17日匯款美金31萬7
        千7百99元9角4分（原證九之送金單－見原審卷第74頁
        至第77頁），但因新台幣57萬9千9百53元未匯款，上訴
        人發電子郵件請被上訴人說明（原證十、十一－見原審
        卷第78、79頁），被上訴人於88年12月20日將所欠上開
        新台幣帳款匯入上訴人公司帳戶（見原證十三－見原審
        卷第81、82頁），核與被上訴人所提出之88年12月17日
        匯款予上訴人之外送金計算書及外向送金－
        （見原審卷第74、75頁）及88年12月20日
        匯款予上訴人之外送金依賴書（客樣控）（見原審
        卷第81頁）之記載相符，足見上開電子郵件已具形式上
        之真正。
      2.上訴人雖云原證十（見原審卷第78頁）之電子郵件寄發
        時間為88年12月17日下午6時52分25秒，原證十一（見
        原審卷第79頁）之電子郵件寄發時間為同年月日下午6
        時48分，被上訴人豈有可能於收到原證十之電子郵件後
        始寄發原證十一之電子郵件加以解釋說明。惟查電子郵
        件上所顯示之收件時間，係依發信方之電腦系統內所設
        定之時間而定，即發信時，發信方電腦系統設定之時間
        即為電子郵件上所顯示之收件時間。準此，被上訴人確
        有可能於收到原證十之電子郵件後，始寄發原證十一之
        電子郵件。又原證十一之電子郵件上有原證十電子郵件
        之內容，足信確係為回覆原證十之電子郵件而寄發原證
        十一之電子郵件。否則果如上訴人所云原證十一之電子
        郵件寄發時間確係早在被上訴人收到原證十之電子郵件
        時間，則被上訴人如何於原證十一之電子郵件中編纂原
        證十之電子郵件之內容？是上訴人所為此部分之抗辯，
        殊不足取。
      3.上訴人另云原證十四（見原審卷第83、84頁）與原證五
        （見原審卷第69頁）之備忘錄Ｃ、Ｄ、Ｇ點均不相同，
        可見原證十四之備忘錄與原證五之電子郵件並無關連。
        倘雙方就原證五附件之應收應付款清單業已達成共識，
        為何未將該清單作為原證十四之附件，可見原證五及原
        證十四之電子郵件，不具實質真正性。惟查原證十四（
        見原審卷第83、84頁）與原證五（見原審卷第69頁）之
        備忘錄Ｃ、Ｄ、Ｇ點記載雖不相同，惟原證五號之備忘
        錄僅為草案，原證十四號之備忘錄方為定稿，二者之記
        載不同僅能證明原證十四之備忘錄並非於88年11月5日
        所簽署，已如前述，尚難證明原證五或原證十四之電子
        郵件係屬偽造。而原證五之應收應付款清單，並未將兩
        造間之債權債務為完全之清算（詳見後述），是原證十
        四之電子郵件，未將上開應收應付款清單列為附件，亦
        符常情。
      4.上訴人又云原證十（見原審卷第78頁）之電子郵件，並
        非記載被上訴人依88年11月5日簽署之備忘錄與最終應
        收應付清單之付款，反係記載未收到被上訴人於88年11
        月5日電子郵件訊息中提到要給付之款項，且原證十之
        電子郵件內文根本未有任何88年11月5日備忘錄之記載
        ，因此原證十之電子郵件不具實質真正性。惟查原證十
        之電子郵件記載：「...Confirm recevied USD317,799
        .94/TTW USD15,049.67/TOF with thanks. But not
        receive the TCC payable to TTW in NTD 579,953.00
        which you mentioned in your as of Nov. 05, 1999
        E-Mail message. Please kind advice your estimate
        remittance date of NTD 579,953.00....（‧‧‧確
        認已收到匯給台灣東急運通公司＜即上訴人＞之美金31
        萬7千7百99點94元，及匯給漢聲公司之美金1萬5千零49
        點67元，但未收到你在＜
        件中所提及的東急空運公司＜即被上訴人＞應支付與台
        灣東運公司之新台幣57萬9千9百53元。‧‧‧）」（見
        原審卷第78頁，本院卷第80頁），上開電子郵件係由上
        訴人所撰寫寄發予被上訴人，其內容與原證五所附之「
        A/R, A/P List between TCC Group & TTW/TOF（應收
        應付款清單－下稱系爭付款清單）」所載之被上訴人應
        給付上訴人美金31萬7千7百99點94元、新台幣57萬9千9
        百53元，及應給付訴外人漢聲公司美金1萬5千零49點67
        元等款項之數額相符（見原審卷第70頁，本院卷第82頁
        ），應屬真實。上開電子郵件之內容雖未記載備忘錄及
        系爭應收應付清單之付款，對於其真實性，仍無影響。
    (四)上訴人又抗辯依原證六（見原審卷第71頁）所示，在88年
      11月10日時，被上訴人之員工清水一尚表示伊將前來台灣
      與葉明討備忘錄事宜，而依原證十一（見原審卷第79頁）
      所示，清水一係於88年12月20日至同年月22日來台，顯見
      於該時被上訴人與葉明仍未簽署備忘錄。又原證十四（見
      原審卷第83、84頁）與原證五（見原審卷第69頁）附件之
      備忘錄內容Ｃ、Ｄ、Ｇ點均不相同，足見原證十四之備忘
      錄與原證五之電子郵件並無關連，雙方根本不可能於88年
      11月5日簽署系爭備忘錄等語。經查：
      1.原證五備忘錄之Ｃ、Ｄ、Ｇ點記載：「‧‧‧Ｃ讓渡價
        格，1999年末日確定貸借對照表 (B/S)上總
        資產葉明氏報獎金控除額算出，發
        行株式數除額一株讓渡價格。
        Ｄ株式讓渡後債權，債務讓受人責任
        。‧‧‧Ｇ上記Ｃ報獎金，貸借對照表 (B/S)上
        剩余金範圍內（‧‧‧Ｃ讓渡價格的計算，
        以於1999年末日所確定的資產負債表＜B/S＞上的總資
        產，扣除給葉明先生的獎金之後加以算定，而算出之讓
        渡價格，除以發行股份總數之後，其數額即為每一股的
        讓渡價格。Ｄ股份讓渡之後的債權、債務，其全部責任
        即由受讓人承擔。‧‧‧Ｇ上述Ｃ所記載的獎金，必須
        在資產負債表＜B/S＞上的剩餘金的範圍之內）」等語
        （見原審卷第69頁，本院卷第78頁）。
      2.而原證十四（見原審卷第83、84頁）備忘錄之Ｃ、Ｄ、
        Ｇ點則記載：「‧‧‧Ｃ讓渡價格，1999年末日確
        定貸借對照表 (B/S)上純資產（總資產負債
        額差引）葉明氏報獎金控除
        額算出，發行株式數除額一株
        讓渡價格。Ｄ株式讓渡後TTW/TOF債權，債
        務，讓受人責任。‧‧‧Ｇ
        上記Ｃ報獎金，貸借對照表 (B/S)上剩余金（純
        資產資本金差引）範圍內（
        ‧‧‧Ｃ讓渡價格的計算，以於1999年末日所確定的資
        產負債表＜B/S＞上的純資產＜總資產扣除負債額的額
        數＞，扣除給葉明先生的獎金之後加以算定，而算出之
        讓渡價格，除以發行股份總數之後，其數額即為每一股
        的讓渡價格。Ｄ股份讓渡之後的TTW/ TOF的債權，關於
        其債務，其全部責任即由受讓人承擔。‧‧‧Ｇ上述Ｃ
        所記載的獎金，必須在資產負債表＜B/S＞上的剩餘金
        ＜純資產扣除資本金之後的數額＞的範圍之內）」等語
        （見原審卷第83頁，本院卷第79頁）。與原證五備忘錄
        之Ｃ、Ｄ、Ｇ點記載並不相同。
      3.依原證五之88年11月8日電子郵件記載，清水一表示：
        「...After your review on the draft of
        Memorandum, if you do not have any objection,
        please give us your confirmatino by retrun.（‧
        ‧‧在重新檢閱備忘錄的草稿後，若無任何異議，請回
        覆確認）」（見原審卷第68頁）；又於原證六之88年11
        月10日電子郵件表示：「...As for your comments on
        Subject(C) on Memorandam, we would like to
        discuss with you when we are in Taiwan.（‧‧‧
        當我們在台灣時我們將與你討論你關於備忘錄Ｃ點的意
        見」（見原審卷第71頁），足見原證五之備忘錄僅為草
        稿，原證十四之備忘錄方為定稿，此觀之原證五備忘錄
        與原證十四備忘錄之Ｃ、Ｄ、Ｇ點內容記載不同，而葉
        明、被上訴人及被上訴人法定代理人伊藤敏夫僅於原證
        十四之備忘錄上蓋章，未於原證五之備忘錄上蓋章可稽
        。況若原證十四之備忘錄係於88年11月5日所簽署，何
        以清水一於原證六之88年11月10日之電子郵件中仍表示
        其將於在台灣時與葉明討論關於備忘錄Ｃ點之意見？被
        上訴人雖云備忘錄Ｃ點係指有關上訴人股票讓渡價格之
        計算方式，與應收及應付帳款項之確認無關，不得以此
        推論88年11月5日未簽署原證十四之備忘錄（見本院卷
        第50、51頁），惟查原證五備忘錄與原證十四備忘錄之
        Ｃ、Ｄ、Ｇ點記載不同，已如前述，雖原證十四備忘錄
        之Ｃ點確與應收及應付帳款項之確認無關，惟上開部分
        與應收及應付帳款項之確認相關之Ａ點同列於原證十四
        備忘錄上，且原證十四之備忘錄上並無就Ｃ點另行討論
        之記載，則葉明與被上訴人之法定代理人伊藤敏夫於簽
        署原證十四之備忘錄時，如何僅先就Ａ點為同意而置Ｃ
        點不論？是被上訴人所為此部分之主張，殊不足取。
    (五)被上訴人雖主張兩造於88年11月5日簽署備忘錄時，即已
      確認附件之系爭付款清單無誤後，伊始於88年12月17日至
      20日間匯款，匯款後兩造間已無任何債權債務關係存在云
      云。惟查：
      1.原證十四備忘錄第一點係記載：「東急－（株
        ）及，東急－（株）全海外現地法人（以
        下TCC）台灣東急通運股份有限公司及（TTW），漢
        聲海運承攬運送有限公司（TOF）間，全未收，未
        金別添方確認上，了承
        。精算，1999年末日履行
        。（東急空運株式會社與其設於全球各地之公
        司＜以下稱TTC＞，和台灣東急運通股份有限公司（TTW
        ），以及漢聲海運承攬有限公司（TOF）間所有尚未收
        付之款項，經雙方以如附件之清單確認後，已完全明瞭
        。關於此結算，應於1999年末日前履行）」等語（見原
        審卷第83頁、本院卷第79頁），其上之「別添（附件）
        」部分雖未記載系爭付款清單，惟被上訴人既已依系爭
        付款清單匯款予上訴人及訴外人漢聲公司，有被上訴人
        所提出之88年12月17日之外送金計算書、外向送金
        －（見原審卷第74、75頁）及88年
        12月20號日之外送金依賴書（客樣控）（見原審卷
        第81頁）可稽，足見兩造間應已就系爭付款清單確認完
        畢。
      2.惟系爭付款清單第三點及第四點記載：「3.Settlement
        between TCC Group & TTW Amount being Agreed
        between TCC & TTW on Nov., 05, 1999 at TPE...TCC
        payable to TTW in USD 317,799.94 TCC payable to
        TTW in NTD 579,953.004.Settlement between TCC,
        Group TTW Amount being Hold between TCC & TTW on
        Nov., 05, 1999 at TPE, Will be discussed after
        the end of 1999 fiscal year.（三東急空運公司＜指
        被上訴人＞與台灣東急運通公司＜指上訴人＞間之結算
        。東急空運公司與台灣東急運通公司於＜
        11月5日在台北所同意之總數額‧‧‧。東急空運公司
        應給付台灣東急通運公司美金31萬7千7百99點94元。東
        急空運公司應給付台灣東急通運公司新台幣57萬9千9百
        53元。四東急空運公司與台灣東急運通公司於＜
        1999年11月5日在台北所保留之總數額，將於＜
        1999年會計年度終了後再為討論）」（見原審卷第70頁
        、本院卷第82頁）。足見兩造僅係就達成同意之債權債
        務數額加以結算，結算金額為被上訴人應給付上訴人美
        金31萬7千7百99點94元、新台幣57萬9千9百53元，至未
        達成同意而為保留之其他筆債權債務數額，則留待88年
        會計年度終了後再為討論。準此，兩造雖已就系爭付款
        清單確認完畢，被上訴人並已依系爭付款清單所載之金
        額分別於88年12月17日及同年月20日匯款與上訴人，但
        兩造就未達成同意而為保留之其他筆債權債務則未結算
        完畢，兩造間仍有債權債務關係存在。
    (六)被上訴人雖另主張依原證十五（見原審卷第85、86頁）之
      股份讓渡協議書，可知上訴人於88年末日已能確定總資產
      額為何，否則伊讓與上訴人公司股份予葉明之每股價額將
      無法計算，伊與葉明將不可能於89年4月11日達成將所持
      有之上訴人公司股份25萬股，以總價新台幣2百65萬7千5
      百元之價格讓與葉明之約定云云；而上訴人則抗辯上開股
      份讓渡協議書並非依原證十四之備忘錄履行，其上所載股
      票價格，係葉明個人與被上訴人之法定代理人伊藤敏夫經
      多次協商後而得之總價款，並非每股之價值，更與被上訴
      人有無清償完畢無關等語。經查原證十五之股份讓渡協議
      書係分別約定：「‧‧‧甲方（指被上訴人）將所有如附
      表所式（示）之『台灣東急運通股份有限公司』股份共計
      二十五萬股，以總價額新台幣貳佰陸拾伍萬柒仟伍佰元整
      讓予乙方（指葉明）。‧‧‧」、「甲方（指訴外人李芬
      芬）將所有如附表所式（示）之『台灣東急運通股份有限
      公司』股份共計二十萬股，以總價新台幣貳佰壹拾貳萬陸
      仟元整，‧‧‧讓予乙方（指葉明）。‧‧‧」等語（見
      原審卷第85、86頁），其中訴外人李芬芬所持有之股份即
      為原證十四備忘錄所指之被上訴人以他人名義登記之股份
      。而原證十四備忘錄所載股票讓渡方式為「讓渡價格的計
      算，以於1999年末日所確定的資產負債表（B/S）上的純
      資產（總資產扣除負債額的額數），扣除給葉明先生的獎
      金之後加以算定，而算出之讓渡價格，除以發行股份總數
      之後，其數額即為每一股的讓渡價格」，其計算方式係以
      每股價格為基準，與原證十五之股份讓渡協議書以總價額
      計算不同，上訴人既否認原證十五之股份讓渡協議書並非
      依據原證十四號之備忘錄履行，其上所載股票價格乃葉明
      與被上訴人之法定代理人伊藤敏夫經多次協商後而得之總
      價款，並非每股之價值，應屬可取。準此，原證十五之股
      份讓渡協議書既非依據原證十四之備忘錄履行，自不受原
      證十四備忘錄之約定所限制，即並非須於上訴人公司88年
      末日確定總資產額方得為原證十五之股份讓渡協議書之協
      議。足證原證十五之股份讓渡協議書並無法證明上訴人已
      於88年末日確定總資產額，即不能證明兩造間已無任何債
      權債務存在。
    (七)上訴人又抗辯自87年1月起被上訴人有代收運費未結算予
      伊及訴外人漢聲公司之情形，迄至88年度未給付伊之運費
      共計美金46萬5千7百44點38元及新台幣60萬7千4百53元，
      並孳生利息美金3萬6千9百零6點97元及新台幣5萬零53元
      。另積欠訴外人漢聲公司美金2萬3千7百43點36元，並孳
      生利息美金2千零46點87元，上開欠款被上訴人於88年底
      匯還一部分，尚積欠伊及訴外人漢聲公司美金13萬7千2百
      82點67元，新台幣2萬7千5百元（見本院卷第133頁）及美
      金8千6百90點69元未給付。被上訴人於89年7月11日自動
      匯入本件美金11萬1千9百82點零2元，根本不足清償所積
      欠債務之本金等語。經查：
    1.新台幣欄（TWD）部分（下列所列金額均為新台幣）：
      (1)被上訴人已自認：「‧‧‧關於新台幣（TWD）部分，
        總加如原判決附表（下同）第一、二、三、三十八筆為
        五五九、五九三元，加上第五十五筆為六○七、四五三
        （元），但第五十五筆四七、五○○（元）部分，因二
        七、五○○元雙方有爭執，原告（指被上訴人）僅支付
        二○、○○○（元），故僅匯予被告（指上訴人）五七
        九, 九五三元，此有原告提出送金書可證，其上之數字
        吻合」（見原審卷第130頁），足見被上訴人就新台幣
        欄部分，對於第一、二、三、三十八筆金額共計55萬9
        千9百53元（其計算式為：2,373+ 429,085+59,810+
        68,685= 559,953元）及第五十五筆金額中之2萬元部分
        ，合計57萬9千9百53元（其計算式為：559,953+20,000
        = 579,953元），並未予爭執，應屬真實。
      (2)至第五十五筆金額中之2萬7千5百元部分，被上訴人主
        張伊並未收到第五十五筆款項之資料，因此曾要求上訴
        人提出，上訴人於回覆伊之信函中，亦稱尚在尋找中，
        事後經與葉明聯繫結果，葉明始終不能提出資料供核對
        ，伊為利雙方業務之往來，因此自行吸收2萬元，並非
        伊有積欠該筆費用之事實等語。經查清水一於原證十六
        之88年10月18日電子郵件中記載：「...We received
        TCC's request documents, however there is still
        one more missing document. That is DEC-001 TWD
        47,5000.00 Please kindly provide it ASAP....
        （‧‧‧雖已收到東急空運公司＜指被上訴人＞之請款
        文件，但仍有一個找不到的文件，就是編號DEC-001新
        台幣4萬7千5百元之文件。請盡快提供‧‧‧）」（見
        原審卷第144頁），而葉明則以原證十六之同年月日電
        子郵件回覆以：「...We are still looking for the
        missing one, after find wl fax to you immediatly
        . （‧‧‧我們正在尋找該遺漏的文件，一旦發現便立
          刻傳真給你）」（見原審卷第145），足見上訴人於
          請款當時並未提出該筆金額之請款文件，即使至本院
          言詞辯論終結前，仍未提出上開請款文件以資證明確
          有該筆「東急總公司87年12月帳款新台幣4萬7千5百
          元」之存在，依上開原證十六之兩封電子郵件之內容
          ，被上訴人所為此部分之主張，應屬可取。
      (3)綜上，就新台幣欄部分，被上訴人僅應給付上訴人57萬
        9千9百53元。
    2.美金欄（USD）部分（下列所列金額均為美金）：
      (1)第一筆：上訴人所提出附表中第一筆並無美金之款項。
      (2)第二筆至第六筆：
        (甲)被上訴人自認：「原告（指被上訴人）主張只應給付
          三四八、二七九‧一八元，請參原證五（見原審卷第
          70頁）第二欄TCC/HQ項三一五、一四七‧三四（元）
          、三、六二一‧二二（元）及第三欄TCC/HQ項原告應
          給付被告（指上訴人）之二九、五一○‧六二元」（
          見原審卷第132頁）。且美金欄部分第二筆至第六筆
          金額共計美金35萬零9百56點58元（其計算式為：
          180,853.61元+ 109,087.76元+43,919.18元+
          6,580.34元+ 10,515.69元=350,956.58元），而被上
          訴人僅就其中之34萬8千2百79點18元不予爭執。而第
          二筆至第六筆之金額為東急總公司之帳款，即系爭應
          付款清單上之「TCC/HQ」項目，雖系爭應付款清單上
          之「TC C/HQ」項目之「Blance USD」總和為34萬8千
          2百79點18元（見原審卷第70頁，本院卷第82頁），
          惟查系爭應付款清單僅就兩造同意之帳款加以結算，
          其餘保留部分仍留待88年會計年度終了後再加以討論
          ，已如前述，準此，尚不得僅以系爭應付款清單上之
          之「TCC/HQ」項目之「Blance USD」總和為34萬8千2
          百79點18元，即遽認上訴人逾此部分之抗辯為無據。
        (乙)被上訴人就第三、四、六筆之金額既不爭執（見原審
          卷第256頁），上訴人此部分之抗辯，自屬可取。
        (丙)第二筆之金額：
          被上訴人主張關於第二筆部分，上訴人則抗辯其金額
          為18萬零8百53點61元，經伊計算後之數額應為17萬8
          千1百39點零5元，差異處係在於87年2月27日請款單
          編號0000000之金額等語。經查：
          A.第二筆金額為東急總公司87年2月份之帳款，經比
            對被上訴人與上訴人所分別提出之87年2月份請款
            單（見原審外放證物(一)第4頁，原審外放證物(二)第5
            頁）後，被上訴人之請款單總數額應為17萬3千6百
            93點79元（其計算式為：1,607.20元+68.88元+
            4,467.20元+195.36元+4,738.35元+47,602.05元+
            47,569.50元+23,840.55元+407.70元+18.12元+
            457.36元+24.00元+9,579.00元+19,132.43元+
            10,128. 53元+23.52元+1,752.80元+76.26元
            +10.26元+1,570.40元+72.48元+1,012.50元+45.00
            元+281.20元-1,058.00元+29.76元+41.38元=
            173,693.79元），並非被上訴人所計算之17萬8千1
            百39點零5元。而上訴人之請款單總數額應為17萬6
            千4百零8點35元（其計算式為：1,607.20元+68.88
            元+4,467.20元+195.36元+4,738.35元+47,602.05
            元+47,569.50 +23,840.55元+407.70元+18.12元
            +457.36元+24.00元+9,579.00元+19,132.43元+
            10,128.53元+23.52元+1,752.80元+76.26元+10.26
            元+1,570.40元+72.48元+1,012.50元+45.00元+
            1,937.76元+29.76元+41.38元=176,408.35元），
            上訴人所計算之18萬零8百53點61元係將該請款單
            前三筆編號0000000、0000000及0000000之不屬於
            二月份之請款算入，上訴人就第二筆款項既係請求
            東急總公司87年2月份帳款，而非請求86年11月份
            及87年1月份帳款，自應將之扣除，扣除後，2月份
            之金額即為17萬6千4百零8點35元。
          B.兩造請款單之差異點在於編號為0000000號之請款
            金額部分，被上訴人主張上開請款金額共分二部分
            ，一為「DEBIT（應收帳款）」3百45元、「CREDIT
            （應付帳款）」6百26點2元，另一為「DEBIT（應
            收帳款）」1千零58元，兩項合計「BALANCE（餘額
            ）」為7百76點8元，而上訴人抗辯上開請款金額為
            1千9百37點76元。惟查兩造既均未提出上開編號00
            00000號之請款單，即被上訴人亦已自認上開編號
            0000000號請款單之餘額合計為7百76點8元，是上
            訴人此部分之請求，自屬可取。
          C.準此，就第二筆之金額部分，被上訴人應給付上訴
            人17萬3千6百93點79元。
        (丁)第五筆金額：
          A.被上訴人主張上訴人雖云第五筆金額之總數額為6
            千5百80點34元，惟經伊就該筆款項所提出之請款
            單加以計算後，金額與伊計算後之數額6千5百76點
            74元相符，因此上訴人所為此部分之抗辯，應係誤
            算所致等語。
          B.經查第五筆金額係東急總公司87年5月份之帳款，
            經比對被上訴人與上訴人所分別提出之87年5月份
            請款單（見原審外放證物(一)第7頁，原審外放證物
            (二)第6頁）後，兩者所記載之請款單編號、金額均
            相符，其請款單總數應為6千5百76點74元（其計算
            式為：1,143.58元+34.80元+270.00元+5.40元+
            634.73元+26.04元+2,386.90元+137.16元+
            1,490.78元+62.16元+370.01元+15.18元=6,576.74
            元）。
        (戊)綜上，第二筆至第六筆金額部分，被上訴人共應給付
          上訴人34萬3千7百93點16元（其計算式為：
          173,693.79元+109,087.76元+43,919.18元+6,576.74
          元+10,515.69元=343,793.16元）。惟被上訴人既已
          自認就第二筆至第六筆金額部分應給付上訴人34萬8
          千2百79點18元（見原審卷第132頁），是上訴人所為
          此部分之抗辯，自屬可取。
      (3)第七筆：
        被上訴人雖主張該筆六萬元款項，係85年10月8日由上
        訴人支付巴西代理商之佣金額（上訴人將之誤載為87年
        10月8日），上訴人曾召開股東會承認此筆費用分攤，
        並曾發函與伊表明何時匯款之意思云云，並提出原證十
        七之85年10月4日電子郵件（見原審卷第146、147頁）
        為證。惟查被上訴人僅空言主張上訴人將該筆款項日期
        誤為87年10月8日，且自被上訴人所提出之上開電子郵
        件內文觀之，僅有「...1)USD60,000.00 WL BE
        REMITTED TO TCC ON OCT 7TH....（將於10月7日匯款
        美金6萬元予台灣東急公司＜指上訴人＞‧‧‧）」（
        見原審卷第147頁），上開電子郵件內文所提及之美金
        六萬元，僅金額與第七筆款項之數額相符，尚難證明係
        為該筆匯款。是被上訴人所為此部分之主張，自不可取
        。至上訴人雖抗辯該筆款項係伊錯誤匯款予被上訴人，
        被上訴人負有返還之義務云云。惟查上訴人並未提出匯
        款清單等相關文件以實其說，自難遽認上訴人有匯上開
        美金6萬元予被上訴人。是上訴人所為此部分之抗辯，
        殊不足取。準此，上訴人抗辯就第七筆款項，被上訴人
        應給付伊美金6萬元云云，應不可取。
      (4)第八筆至第十筆：
        被上訴人已自認：「原告（指被上訴人）主張與被告（
        指上訴人）總表金額記相符，‧‧‧」（見原審卷第13
        2頁）。經查第八筆至第十筆金額為東急英國分公司86
        年6月、87年1月及87年2月之帳款，經比對被上訴人與
        上訴人所分別提出之請款單（見原審外放證物(一)第10頁
        ，原審外放證物(二)第9頁）後，其請款單編號、金額均
        相同，因此第八筆至第十筆金額部分，被上訴人共應給
        付上訴人2千2百54點11元（其計算式為：54.19元+
        953.08元+1,246.84元=2,254.11元）。
      (5)第十一筆至第十二筆：
        被上訴人已自認：「原告（指被上訴人）主張與總表金
        額記載相符，合計為四、○二四‧六六元‧‧‧」（見
        原審卷第132頁）。經查第十一筆至第十二筆金額為東
        急荷蘭分公司87年1月份、2月份之帳款，經比對被上訴
        人與上訴人所分別提出之87年2月份請款單（見原審外
        放證物(一)第11頁，原審外放證物(二)第10頁）後，其請款
        單編號、金額均相同，因此第十一筆至第十二筆金額部
        分，被上訴人共應給付上訴人4千零24點66元（其計算
        式為：2,718.03元+1,306.63元=4,024.66元）。
      (6)第十三筆至第十四筆：
        被上訴人已自認：「原告（指被上訴人）主張為一、一
        四三‧二二元，而總表金則記載分別為二○八‧八七（
        元）、一、一三○‧九五（元），二者不符。請參原證
        五第二項TWT項可知，原告給付被告（指上訴人）一、
        三五四‧八二（元），而被告應給付原告二一一‧六○
        （元），兩者相抵，則為一、一四三‧二二元」（見原
        審卷第131頁）。經查上訴人雖於原判決附表中記載第
        十三筆及第十四筆款項，乃東急美國分公司87年1月份
        、3月份之帳款，惟經比對兩造間如原判決附表所示之
        五十五筆帳款之「AGENT」欄與系爭應付款清單公司英
        文名稱簡稱後，系爭應付款清單第二項之TWT項部分應
        為上訴人所稱「東急美國」分公司，惟實際上TWT乃訴
        外人台灣通捷公司。準此，第十三筆及第十四筆款項應
        係通捷公司之帳款。再經比對被上訴人與上訴人所分別
        提出之87年1月份、3月份請款單（見原審外放證物(一)第
        12頁、原審外放證物(二)第11頁、原審卷第212頁）後，
        其差異點在於被上訴人之請款單列有編號400.941906.1
        、「DEBIT（應收帳款）」2百零1點6元、「CREDIT（應
        付帳款）」5元、「BALANCE（餘額）」1百96點6元之款
        項，而上訴人之請款單則無。經查被上訴人所提出之請
        款單上其「DEBIT（應收帳款）」、「CREDIT（應付帳
        款）」及「BALANC E（餘額）」之總數分別為2百11點6
        元、1千3百54點82元及1千1百43點22元，與系爭應付款
        清款第二項TWT項之「Due to TCC」、「Due to TTW 」
        及「Balance USD」之記載相符（見原審卷第70頁，本
        院卷第82頁），準此，被上訴人主張伊僅須給付1千1
        百43點22元，應屬可取。
      (7)第十五筆至第十六筆：
        被上訴人已自認：「對總表金額所載不爭執，‧‧‧」
        （見原審卷第131頁）。經查第十五筆至第十六筆金額
        為東急中國分司86年11月份、12月份之帳款，經比對被
        上訴人與上訴人所分別提出之86年11月份、12月份請款
        單（見原審外放證物(一)第13頁、原審外放證物(二)第12頁
        ）後，其請款單編號、金額均相同，準此，第十五筆至
        第十六筆金額部分，被上訴人共應給付上訴人6百65點
        零7元（其計算式為：54.45元+610.62元=665.07元）。
      (8)第十七筆至第十九筆：
        被上訴人已自認：「被告（指上訴人）提出總表第十七
        、十八筆金額不爭執，第十九筆金額不同，惟三筆總合
        與原證五第二欄TWS項之一、四七九‧○七元相符」（
        見原審卷第一三一頁）。經查第十七筆至第十九筆金額
        為東急新加坡分公司86年11月份、同年12月份及87年一
        月份之帳款，經比對被上訴人與上訴人所分別提出之86
        年1月份、同年12月份及87年1月份請款單（見原審外放
        證物(一)第14頁，原審外放證物(二)第13頁）後，其請款單
        編號、金額均相同，被上訴人與上訴人計算之總額不同
        ，乃因上訴人漏列請款單編號YR#AE401393、0000000之
        款項所致，查上開上訴人漏列之請款單係86年8月份、9
        月份之帳款，被上訴人所享有之債權並不因上訴人未請
        求而受影響，準此，就請款單編號0000000之被上訴人
        53點54元債權，被上訴人仍得於應給付與上訴人之金額
        中予以扣除。
        至請款單編號YR#AE401393之上訴人20點15元債權，因
        其並未加以請求，被上訴人自毋須給付。準此，第十七
        筆至第十九筆部分，被上訴人僅須給付1千4百58點92元
        （其計算式為：533.04元+366.24元+613.18元-53.54元
        = 1,458.92元）。
        惟被上訴人既已自認伊就第十七筆至第十九筆部分，應
        給付上訴人1千4百79點零7元（見原審卷第131、253頁
        ），則上訴人所為此部分之抗辯，應屬可取。
      (9)第二十筆：
        被上訴人主張東急新加坡分公司曾就第二十筆金額數度
        通知上訴人此筆金額有誤應予剔除，因此上訴人僅提出
        請款單而為主張，尚不足憑，上訴人仍應提出雙方往來
        之提單等資料以實其說等語。經查依被上訴人87年4月
        20日電子郵件記載：「…We will be deducting these
        disputed amount from this coming payment to you.
        Thus, the amount to be remitted to you as
        follows:Amt due to TTW as per our previous fax
        USD20,841.08. Less: Our DN AI401162 (USD
        1,019.05) (Page 2-3). Our DN AE 401393 (USD
        529.04) (Page 4-5).Amount to be remitted to TTW
        USD19,292.99…（‧‧‧我們將在下一筆付款中扣除質
        疑的款項。因此，匯款總額如下：如同我們先前傳真中
        所應支付予台灣東急公司＜指上訴人＞之總額美金二萬
        零八百四十一點零八元，扣除第二至三頁之借項清單編
        號AI401162美金一千零十九點零五元及第四頁至五頁之
        借項清單編號AE401393美金五百二十九點零四元。總匯
        款金額為美金一萬九千二百九十二點九九元。‧‧‧）
        」（見原審外放證物第16頁至第19頁）。而上訴人所提
        出之請款單日期為87年7月1日（見原審外放證物第15頁
        ），其中就被上訴人上開電子郵件中所扣除之款項，即
        借項清單編號AI401162及AE401393兩筆款項，僅就前者
        為請求，被上訴人於本案中提出多件兩造間往來之電子
        郵件，若其於上訴人為上開請款後仍有爭執，亦應有以
        電子郵件等文件回覆上訴人，惟查全案卷證，並未見被
        上訴人提出此等文件。又上訴人請款單上僅就借項清單
        編號AI404162 款項為請求，並未請求AE401393之款項
        ，足證兩造間確有AE4016 2之款項存在。
        準此，就第二十筆款項而言，被上訴人應給付上訴人1
        千零19點零5元。
      (10)第二十一筆至第四十一筆部分：
        被上訴人主張：「‧‧‧其中第二十九、三十、三十一
        、三十二、三十三、三十七、三十八、三十九、四十筆
        ，原告（指被上訴人）主張的金額與被告（指上訴人）
        提出總表所載金額並不相符，第二十九筆為一、七一三
        ‧三二（元）；第三十筆為四、八二六‧七七（元）；
        第三十一筆為一‧Ｏ九二（元）；第三十二筆為一、九
        九Ｏ‧五八（元）；第三十三筆為一、Ｏ八七‧九八（
        元）；第三十七筆為三三六‧五五（元）；第三十八筆
        為六一五‧Ｏ四（元）；第三十九筆為四二三‧一三（
        元）；第四十筆為五一六‧六（元）；另外被告少列七
        筆即一四Ｏ‧二七（元）、四九‧二七（元）、四九‧
        二七（元）、八一‧三五（元）、一一五‧七Ｏ（元）
        、二二四‧三一（元）、四九‧二七（元），合計為二
        四、六一三‧Ｏ七元」（見原審卷第130、131頁）。而
        上訴人就第二十一筆至第四十一筆款項總額為2萬4千6
        百13點零7元部分不爭執（見原審卷第247頁）。惟查依
        被上訴人之上開主張，其款項總額應為2萬4千9百56點9
        2元（其計算式為：183.04元+365.28元+4,311.32元+
        205.04元+588.46元+367元+1,477.79元+1,316.17元+
        1,713.32元+4,823.77元+1,092元+1,990.58元+
        1,087.98元+923.59元+1,200.06元+365.78元+336.55元
        +615.04元+423.13元+516.6元+341.98元+140.27元+
        49.27元+49.27元+81.35元+115.70元+224.31元+49.27
        元=24,956.92元），而非被上訴人所云之2萬4千6百13
        點零7元。
        經比對兩造所提出之請款單（見原審外放證物(一)第16頁
        至第18頁，原審外放證物(二)第2頁至第23頁）後，其差
        異點在於於上訴人請款單有日期為86年11月21日、編
        號0000000、「BALANCE（餘額）」為2千6百41點73元之
        款項，而被上訴人請款單上並無此筆款項之記載（見原
        審外放證物(一)第18頁，原審外放證物(二)第22頁），關
        於日期為86年12月8日、編號017277之款項，上訴人請
        款單上之「DEBIT（應收帳款）」為1百56點93元，而被
        上訴人請款單上之「CREDIT（應付帳款）」為1百56點
        94元（見原審放證證物(一)第18頁，原審外放證物(二)第22
        頁）。
        A.經計算各筆帳款之總額，第二十一筆至第二十八筆之
          金額與原判決附表所載金額及被上訴人所主張之金額
          相同。
        B.第二十九筆帳款總額為1千7百13點32元（其計算式為
          ：102.00元+368.85元+147.00元+74.42元+393.77元
          +98.54元+328.47元+200.27元=1,713.32元），與被
          上訴人所主張之金額相符。
        C.第三十筆帳款總額為4千8百26點74元（其計算式為：
          1,265.11元+314.77元+49.27元+49.27元+225.12元
          +49.27元+1,032.62元+1,275.00元+319.03元+150.81
          元+96.47元=4,826.74元），與原判決附表所載金額
          相同。
        D.第三十一筆帳款總額為1千零92元（其計算式為：
          147.81元+114.11元+70.77元+49.27元+79.50元
          +49.27元+208.93元+323.07元+49.27元=1,092元），
          與被上訴人所主張之金額相符。
        E.第三十二筆帳款總額為1千9百90點58元（其計算式為
          ：49.27元+667.62元+49.27元+174.08元+98.46元
          +268.92元+116.96元+516.73元+49.27元=1,990.58元
          ），與被上訴人所主張之金額相符。
        F.第三十三筆帳款總額為1千零87點78元（其計算式為
          ：233.47元+297.23元+306.73元+83.08元+49.27元+
          128.00元=1,087.78元）。
        G.第三十四筆至第三十六筆之金額與原判決附表所載金
          額及被上訴人所主張之金額相同。
        H.第三十七筆帳款總額為3百36點55元（其計算式為：
          114.66元+49.27元+69.23元+103.39元=336.55元），
          與被上訴人所主張之金額相符。
        I.第三十八筆帳款：被上訴人既否認有上訴人請款單上
          日期為86年11月21日、編號0000000、「BALANCE（餘
          額）」為2千6百41點73元之款項，而上訴人僅提出請
          款單，並未提出其他證據以實其說，自難據為有利於
          上訴人之認定。是上訴人抗辯有該筆款項存在云云，
          殊不足取。準此，第三十八筆帳款總額為：原判決附
          表所載金額扣除上訴人請款單上日期為86年11月21日
          、編號0000000、「BALANCE（餘額）」為2千6百41點
          73元之款項後，其帳款總額為6百15點零4元（其計算
          式為：49.27元+24.58元+49.27元+163.69元+96.00元
          + 182.16元+55.39元+88.06元-142.65元+49.27元=
          615.04元），與被上訴人所主張之金額相符。
        J.第三十九筆帳款：上訴人就請款單上日期為86年12月
          8日、編號017277之款項所請求金額既為1百56點93
          元，較被上訴請款單人應付金額為少，自應依上訴人
          所請求之金額計算，則其帳款總額為4百23點12元（
          其計算式為：49.27元+156.93元+67.69元+149.23元
          =423.12元）。
        K.第四十筆帳款：查原判決附表金額與被上訴人所主張
          之金額不同之原因在於原判決附表金額未扣除86年10
          月11日編號YR#AE-103038之2百90元帳款，而該筆帳
          款於兩造之請款單上均有記載，應屬真實。而上訴人
          於計算第三十八筆帳款時，有將「BALANCE（餘額）
          」為負數之編號017565款項加以扣除，因此於計算第
          四十筆帳款時，自亦應將編號YR#AE-103038之2百90
          元帳款加以扣除，故第四十筆帳款總額為5百16點6元
          （其計算式為：364.66元+104.83元+337.11元
          -290.00元=516.6元），與被上訴人所主張之金額相
          符。
        L.第四十一筆帳款之金額與原判決附表所載金額及被上
          訴人所主張之金額相同。
        M.上訴人漏列之七筆帳款總額為7百零9點44元（其計算
          式為：140.27元+49.27元+49.27元+81.35元+115.70
          元+224.31元+49.27元=709.44元），經查兩造之請款
          單上均有上開七筆帳款之記載（見原審外放證物第18
          頁，原審外放證物第23頁），應屬真實。
        N.準此，第二十一筆至第四十一筆帳款部分，被上訴人
          應給付上訴人2萬4千9百56點68元（其計算式為：
          183.04元+365.25元+4,311.32元+205.04元+588.46元
          +367元+1,477.79元+1,316.17元+1,713.32元+
          4,826.74元+1,092元+1,990.58元+1,087.78元
          +923.59元+1,200.06元+365.78元+336.55元+615.04
          元+423.12元+516.6元+341.98元+709.44元
          =24,956.68元）。雖上訴人原請求之款項總額為2萬7
          千4百67點12元（其計算式為：183.04元+365.28元
          +4,311.32元+205.04元+588.46元+367元+1,477.79元
          +1,316.17元+1,853.79元+4,826.74元+1,222.62元
          +2,204.82元+1,312.09元+923.59元+1,200.06元
          +365.78元+46.55元+3,256.77元+432.12元+806.6元
          +341.98元=27,467.12元）。惟上訴人既就第二十一
          筆至第四十一筆款項總額為2萬4千6百13點零7元部分
          不爭執（見原審卷第247頁），則其逾此部分之請求
          ，自屬無據。準此，被上訴人就第二十一筆至第四十
          一筆帳款部分，應給付上訴人2萬4千6百13點零7 元
          。
          被上訴人主張東急馬來西亞分公司就前開第二十一筆
          至第四十一筆部分，對上訴人有1萬1千4百69點63元
          之債權存在，上訴人僅就款項總額合計2千1百零2點3
          3元部分不爭執，對於其餘款項則予以否認（見原審
          卷第247頁）。經查被上訴人雖提出之請款單及帳務
          資料（見原審卷第150頁至第211頁），除其中編號PG
          AI600639、KL100432、KL100606、100690、108452
          、109600、110470、10900、110910、102256、6012
          38、6015 29、700562、700798、700770、102357、
          103806之款項，其帳務資料或未提出，或模糊難以辨
          識外，其餘款項應屬真實。又上開款項就編號601238
          及0000000筆款項，上訴人並不爭執（見原審卷第24
          7頁），亦屬真實。
          準此，此部分被上訴人對於上訴人所有之債權總額應
          為9千零81點86元（其計算式為：140.00 +70.00 +
          50.16+100.00 +90.00+ 30.00 +10.00 +10.00 +
          10.00+10.00+198.24 +10.00 + 519.33 +127.28
          +1,345.60+550.00 +180.14 +74.57 + 108.55+
          108.55+515.24 +169.12 +108.55 +102.26 +136.09+
          298.54 +298.54 +341.24 +552.21 +84.56+180.25 +
          11.80 +19.67 +10.06 +140.83+151.96 +184.87 +
          122.71 +185.49 +35.26+210.39 +279.56 +137.35 +
          196.71 +304.71+206.26 +86.76 +96.19 -10.00 -
          10.00 +192.26 =9,081.86元）。
          綜上，就第二十一筆至第四十一筆帳款部分，被上訴
          人應給付上訴人1萬5千5百31點21元（其計算式為：
          24,613.07元-9,081.86元=15,531.21元）。
      (11) 第四十二筆至第五十四筆：
        經比對兩造所提出之請款單（見原審外放證物(一)第19頁
        至第21頁，原審外放證物(二)第24頁至第26頁），其請款
        單內容相符。其總額為1萬6千3百75點86元（其計算式
        為：92.31 +512.00 +49.27 +49.27 +49.27 +114.23 +
        49.27+97.85 +98.54 +151.33 +52.79 +49.27 +49.27
        +98.54+49.27 +99.77 +251.89 +49.27+49.27 +101.47
        +49.27+146.20 +49.81 +105.43 +66.50 +132.93 +
        49.27+135.00 +48.08 +49.27 +49.27 +98.66 -80.00
        +296.86+51.93 +156.49 +216.00 +140.00 +64.00 +
        151.20+618.27 +49.27 +381.92 +49.27 +361.27 +
        174.70+49.27 +58.85 +98.54 +70.97 +99.47 +107.31
        +49.27+123.70 +156.68 +215.11 +49.27 +115.04 -
        6.11+143.54 +77.50 +74.43 +901.00 +78.35 +65.77
        +51.93+99.69-3.11 +49.27 +133.89 +98.54 +240.00
        +63.58+386.62 +49.27 +663.39 +1,806.82 +167.42 +
        97.04+56.89 +1,055.00 +70.27 +316.16 +130.50 +
        49.27+49.27 +161.23 +50.20 +69.16 +105.43 +
        143.46+161.73 +518.00 +78.00 +949.00 +141.70 +
        102.42 +10.84 =16,375.86元）。準此，就第四十二筆
        至第五十四筆部分，被上訴人應給付上訴人1萬6千3百7
        5點86元。雖被上訴人主張第四十二筆至第五十四筆款
        項總和為1萬5千2百49點67元（見原審卷第130頁），惟
        此係因被上訴人就上開請款單中未扣除編號FH0000-000
        、9706-OTH-005之款項所致，經扣除後其總和為1萬6千
        3百75點86元（其計算式為：15,249.67元+844.43元+28
        1.76元=16,375.86元），既為上訴人所不爭執（見原審
        卷第247頁背面），準此，就第十四二筆至第五十四筆
        款項部分，被上訴人應給付上訴人1萬5千2百49點67元
        。
        被上訴人主張東泰國來西亞分公司就此部分對上訴人有
        5千5百92點75元之債權存在，惟上訴人僅就款項總額合
        計3千1百41點75元部分不爭執，對於其餘款項則予以否
        認（見原審卷第247頁背面）。經查被上訴人雖提出請
        款單為證（見原審卷第215、216頁），惟並未如前開第
        二十一筆至第四十一筆帳款部分，併提出帳務資料為證
        ，自難據為有利於被上訴人之認定。上訴人既對其中除
        編號為TTH-004046、9601-AE-042、9603-AE-159、9612
        -AE-034、9703-AE-180、9705-AE-058、9712-AE-068（
        上訴人係記載編號9712-AE-086，經比對應為編號9712-
        AE-068之誤載）之款項查無相關帳款資料外，其餘帳款
        總額為3千5百95點28元（其計算式為：219.45 +278.76
        +129.51 +200.75 +285.26 +112.95 +278.66 +168.70
        +203.04 +131.98+204.46 +31.99 +131.48 +132.20 +
        32.20 +188.20+30.50 +130.50 +130.50 +153.50 +
        111.95 +31.33 + 277.41 =3,595.28元）。
        綜上，就第四十二筆至第五十四筆帳款部分，被上訴人
        對上訴人有債權3千5百95點28元存在，就第四十二筆至
        第五十四筆帳款部分，被上訴人應給付上訴人1萬1千6
        百54點39元（其計算式為：15,249.67 -3,595.28=
        11,654.39元）。
    3.綜上，被上訴人共應給付上訴人新台幣欄57萬9千9百53元
      及美金38萬6千零49點96元（其計算式為：348,279.18元+
      2,254.11元+4,024.66元+1,143.22元+665.07元+1,479.07
      元+1,019.05元+15,531.21元+11,654.39元=386,049.96元
      ）。
    4.被上訴人既已分別於88年12月17日匯款予漢聲公司美金1
      萬5千零49點67元及匯款予上訴人美金31萬7千7百99點94
      元，並於88年12月20日將新台幣57萬9千9百53元匯款予上
      訴人，有外向送金－、外送金計
      算書、外送金依賴書（客樣控）（見原審卷第75頁至
      第77頁，原審卷第81、82頁）可稽，則被上訴人尚應給付
      上訴人僅有美金5萬3千2百點35元（其計算式為：
      386,049.96元-15,049.67元-317,799.94元=53,200.35元
      ）。
四、綜上所述，被上訴人備位聲明依據不當得利之法則，主張上
    訴人因伊錯誤匯款而受有美金11萬1千9百82元2分之不當利
    益，固屬有據。惟上訴人抗辯雙方曾會算以往往來債務後，
    被上訴人尚積欠伊美金5萬3千2百點35元，亦屬可取，經扣
    除後，則被上訴人尚得請求上訴人給付美金5萬8千7百81點
    85元（其計算式為：111982.2元-53200.35元=58781.35元）
    及自催告上訴人還款之翌日即89年7月20日起至清償日止，
    按年息百分之五計算之利息部分，自屬應予准許；至超過上
    開部分（除確定部分外）之請求，即屬不應准許。從而原審
    就上開應予准許部分，所為上訴人敗訴之判決，並無不合。
    上訴論旨指摘原判決此部分不當，求予廢棄改判，為無理由
    ；就上開不應准許部分，所為上訴人敗訴之判決，自有未洽
    。上訴論旨指摘原判決此部分不當，求予廢棄改判，為有理
    由。末查原判決所命給付美金5萬8千7百81點85元部分，兩
    造既均陳明願供擔保，以代釋明，聲請宣告假執行或免為假
    執行，經核均與規定相符，爰分別酌定相當之擔保金額，併
    予准許。
五、至兩造其餘之攻擊或防禦方法及未經援用之證據，經本院斟
    酌後，認為均不足以影響本判決之結果，自無逐一詳予論駁
    之必要，併此敘明。
六、據上論結，本件上訴為一部有理由，一部無理由，依民事訴
    訟法第450條、第449條第1項、第79條、第463條、第390條
    第2項、第392條第2項，判決如主文。
中　　　華　　　民　　　國　　94　　年　1　月 　14  　日
                民事第七庭審判長法  官　林鄉誠
                                法  官　梁玉芬
                                法  官　王聖惠
正本係照原本作成。
如不服本判決，應於收受送達後二十日內向本院提出上訴書狀，
其未表明上訴理由者，應於提出上訴後二十日內向本院補提理由
書狀（均須按他造當事人之人數附繕本）上訴時應提出委任律師
或具有律師資格之人之委任狀；委任有律師資格者，另應附具律
師資格證書及釋明委任人與受任人有民事訴訟法第四百六十六條
之一第一項但書或第二項（詳附註）所定關係之釋明文書影本。
中　　華　　民　　國　　94　　年　　1 　　月　　17　　日
　　　　　　　　　　　　　　　　書記官　陳樂觀
附註：
民事訴訟法第四百六十六條之一（第一項、第二項）：
對於第二審判決上訴，上訴人應委任律師為訴訟代理人。但上訴
人或其他法定代理人具有律師資格者，不在此限。
上訴人之配偶、三親等內之血親、二親等內之姻親，或上訴人為
法人、中央或地方機關時，其所屬專任人員具有律師資格並經法
院認為適當者，亦得為第三審訴訟代理人。
